【裁判字號】    99,聲,58
【裁判日期】    990317
【裁判案由】    聲明異議
【裁判全文】
臺灣高雄地方法院刑事裁定                99年度聲字第58號
聲明異議人
即  受刑人  甲○○
上列聲明異議人即受刑人因詐欺等案件，對於臺灣高雄地方法院
檢察署檢察官98年度執更字第3569號執行指揮命令為不當，向本
院聲明異議，本院裁定如下：
    主  文
異議駁回。
    理  由
一、聲明異議意旨略以：聲明異議人即受刑人甲○○（下稱受刑
    人）因重利、詐欺等案件，經法院分別判處有期徒刑3 月、
    1 年，嗣經臺灣高等法院高雄分院合併定執行刑為有期徒刑
    1 年3 月，並諭知以新臺幣（下同）1,000 元折算1 日為易
    科罰金折算標準在案（其中有期徒刑3 月部分已執行完畢）
    。嗣受刑人就上開執行刑聲請易科罰金，竟遭執行檢察官以
    不執行所宣告之刑，難收矯正之效，難以維持社會秩序等理
    由否決並發監執行；惟查：
  (一)受刑人所犯詐欺案件，實因退伍後求職碰壁，偶遇涉案公司
    徵才以為得貴人提攜，沒想到該公司實際係從事詐騙勾當，
    並脅迫受刑人一同參與，受刑人本欲於該月領薪後隨即離去
    ，惟於離職前即遭警查獲，故受刑人實際上亦為被害人。
  (二)受刑人之所以於民國93～94年間犯下竊盜、傷害等案件，係
    因當時年少輕狂、整天不務正業，經服役後已慢慢導正惡習
    ，並於上開詐欺案爆發後，擔任隨車司機、鷹架學徒等非常
    人所能負荷之工作，顯見已腳踏實地重新改過，實無檢察官
    所指難收矯正或難以維持社會秩序之情形。
  (三)受刑人另案所涉重利案件實因告訴人陳曼鈴負債累累，因而
    透過友人黃鈺雯向受刑人借用16萬元，言明以每月2 、3 千
    元償還本金，嗣陳曼鈴無力償還方報警查獲，然受刑人並未
    收取任何利息，亦無任何不法行為，檢察官因認受刑人不知
    悔改且有犯罪惡習，實有誤會。
  (四)受刑人出身單親家庭，家中僅有老母獨立負擔家計，受刑人
    於發生上開事故後深知悔悟，期待能投入工作幫忙老母負擔
    家計，且受刑人尚有未完成之學業，倘入監服刑，則需再等
    一年方能如願，爰依法聲明異議，請撤銷原處分，並准予易
    科罰金云云。
二、按受刑人或其法定代理人或配偶以檢察官執行之指揮為不當
    者，得向諭知該裁判之法院聲明異議，刑事訴訟法第484 條
    定有明文。次按犯最重本刑為5 年以下有期徒刑以下之刑之
    罪，而受6 個月以下有期徒刑或拘役之宣告者，得以1 千元
    、2 千元或3 千元折算1 日，易科罰金。但確因不執行所宣
    告之刑，難收矯正之效，或難以維持法秩序者，不在此限，
    98年1 月21日修正公布並自98年9 月1 日施行之刑法第41條
    第1 項定有明文。又得易科罰金之案件，法院判決所諭知者
    ，僅係如易科罰金折算之標準而已，至於是否准予易科罰金
    ，係賦予執行檢察官視個案具體情形，依前開法律規定裁量
    之權能，亦即執行檢察官得考量受刑人之一切主、客觀條件
    ，審酌其如不接受有期徒刑或拘役之執行，是否難達科刑之
    目的、收矯正之成效或維持法秩序等，以作為其裁量是否准
    予易科罰金之憑據。
三、經查：
  (一)受刑人因共同犯詐欺取財罪，共28罪，各處有期徒刑3 月；
    又共同犯詐欺取財未遂罪，21罪，各處有期徒刑2 月；又成
    年人共同故意對少年犯詐欺取財罪，處有期徒刑4 月；又犯
    重利罪，處有期徒刑3 月，並經臺灣高等法院高雄分院合併
    定其應執行刑為有期徒刑1 年3 月，如易科罰金以1,000 元
    折算1 日確定等情（其中有期徒刑3 月部分已執行完畢），
    有臺灣高等法院被告前案紀錄表、本院96年度易字第4026號
    、97年度易字第1379號刑事判決、臺灣高等法院高雄分院98
    年度上易字第24 2號刑事判決、98年度聲字第1283號刑事裁
    定在卷可稽；嗣臺灣高雄地方法院檢察署（下稱高雄地檢署
    ）檢察官以受刑人涉有多次詐欺犯行，如不發監執行所宣告
    之刑，難收矯正之效及難以維持法秩序，因而駁回受刑人易
    科罰金之聲請等事實，亦經本院調閱高雄地檢署98年度執更
    字第3569號全卷查證屬實，並有該案高雄地檢署檢察官訊問
    筆錄、執行指揮書、易科罰金案件審核表等附卷可佐，是此
    部分之事實，堪以認定。
  (二)查易科罰金制度雖旨在救濟短期自由刑之流弊，性質屬易刑
    處分，然依刑法第41條第1 項及刑事訴訟法第457 條等規定
    ，得易科罰金之案件，法院判決所諭知者，僅易科罰金折算
    之標準，至應否准許易科罰金，仍應由執行檢察官依受刑人
    之身體、教育、職業、家庭關係或其他正當事由，考量其是
    否執行顯有困難，及是否難收矯正之效或難以維持法秩序等
    而為判斷。本件受刑人因犯詐欺、重利等案件，執行檢察官
    以受刑人多次涉有詐欺犯行，如不發監執行所宣告之刑，難
    收矯正之效及難以維持法秩序，乃本其法律所賦予指揮刑罰
    執行職權之行使，對具體個案所為之判斷，據而不准受刑人
    易科罰金，自難謂有何逾越法律授權、專斷等濫用權力之情
    事。
  (三)至受刑人固以前開詞情而指摘檢察官之指揮執行不當云云；
    惟查：
    1.本件受刑人雖是嗣後加入該詐騙集團，惟其直接面對應徵
      者，竟可不動聲色，對初出社會之人或學生行使詐術，以
      授課、面試、訓練之名，行詐財之實等情，業據本院原判
      決認定在案（參該判決書第10頁），此即與受刑人聲明異
      議意旨(一)所稱係受脅迫而參與詐騙，實際上亦為受害人等
      情不符，故受刑人以此與事實不甚相符之理由聲明異議，
      恣意指摘檢察官指揮執行不當，殊難謂為適合。
    2.再者，現今社會詐騙猖獗，已嚴重減損人與人之間之基本
      信賴，且觀之本件受刑人詐騙之被害人多達數十人，其中
      尚有未成年人，故其犯罪危害社會之情節不可謂不大，再
      參之受刑人前已有竊盜、傷害等不良前科，並均已執行完
      畢，竟於出監後猶不知戒慎，再犯本件多次詐欺犯行，顯
      見仍不知痛改前非，故執行檢察官綜合考量後，依比例原
      則審酌，認受刑人確有難收矯正之效及難以維持法秩序之
      事實，因而不准受刑人易科罰金之執行處分，核其認定尚
      無逸脫刑法第41條第1 項明定之標準，受刑人徒以聲明異
      議意旨(二)所稱事後已努力工作且腳踏實地重新改過云云，
      顯與本件檢察官據以為不准易科罰金之判斷標準無涉，本
      院自難以之認定檢察官之執行指揮有何不當之處。
    3.又受刑人於前開多次詐騙行為為警查獲後，竟貪圖重利，
      以「鴻海理財租賃公司」名義對外發放名片，以從事放款
      收取高額利息，並趁被害人陳曼玲急迫之際，貸款13萬元
      予陳曼玲，約定70分利月息之重利，並要求陳曼玲簽發16
      萬元之本票及交付證件等作為擔保等情，亦據本院以97年
      度易字第1379號判決認定在案，此與受刑人聲明異議意旨
      (三)所稱其與陳曼玲僅係單純借貸關係，並未收取任何利息
      之情形不合，且受刑人於詐欺案為警查獲後，再度從事收
      取重利之不法犯行，可徵受刑人之自我克制能力及對社會
      秩序之尊重感均極差，自可認其犯罪再犯率極高，故檢察
      官據此不准受刑人易科罰金之聲請而直接發監執行，並非
      無據，受刑人以此指摘檢察官之執行指揮不當，亦不足採
      。
四、綜上所述，檢察官駁回受刑人易科罰金之聲請，並將受刑人
    發監執行之執行指揮並無不當。至於上開聲明異議意旨(四)所
    陳「家中僅有老母獨立負擔家計，受刑人於發生上開事故後
    深知悔悟，期待能投入工作幫忙老母負擔家計，且受刑人尚
    有未完成之學業，倘入監服刑，則需再等一年方能如願」等
    情，縱然係屬實情，亦難據以認定檢察官駁回受刑人易科罰
    金聲請，而將受刑人發監執行之指揮有何不當。從而，本件
    聲明異議為無理由，應予駁回。
據上論斷，應依刑事訴訟法第486 條，裁定如主文。
中    華    民    國    99    年    3     月    17    日
                  刑事第十五庭  法  官    王俊彥
如不服本裁定，應於收受送達後5 日內向本院提出抗告狀。
以上正本證明與原本無異。
中    華    民    國    99    年    3     月    18    日
                                書記官    黃園芳

司法院資訊處製作；財團法人民間司法改革基金會備份。
